臺灣高等法院臺中分院刑事裁定　　　　　100年度抗字第943號
抗　告　人　臺灣南投地方法院檢察署檢察官
受　刑　人　林瑞郎　
上列抗告人因聲請撤銷緩刑案件，不服臺灣南投地方法院中華民
國100年10月 5日裁定（100年度審撤緩字第18號）提起抗告，本
院裁定如下：
    主  文
抗告駁回。   
    理  由                                                                
一、抗告意旨略以：受刑人林瑞郎（下稱受刑人）於前案係犯4
    次最輕本刑為有期徒刑3年以上之乘機性交罪，經臺灣高等
    法院臺中分院於民國97年7月2日97年度上訴字第1107號判決
    中，以受刑人所為有法重情輕之情形，而依刑法第59條將各
    該犯行減輕其刑，各判處有期徒刑1年6月、1年6月、1年6月
    、1年6月，又因受刑人上開犯行係在96年4月24日以前，合
    於減刑條件，而依中華民國96年罪犯減刑條例減其宣告刑2
    年，而各減為有期徒刑9月、9月、9月、9月，應執行有期徒
    刑2年，且為予受刑人自新之機會，而併予宣告緩刑5年。臺
    灣高等法院臺中分院在上開判決中，已酌情減刑，並判處最
    輕刑度之刑，復在檢察官具體求刑5年之情形下，僅定應執
    行有期徒刑2年，併予宣告緩刑，受刑人既受最低刑度及緩
    刑之宣告，即應警惕緩刑期間不可再行犯罪，以免遭受撤銷
    緩刑之宣告，詎受刑人竟不知戒慎其行，於緩刑付保護管束
    期間內之99年11月13日，因故意再犯公共危險罪，經臺灣南
    投地方法院以100年度投交簡字第128號判決，判處拘役59日
    ，並於100年4月20日確定，足徵受刑人確有不知悔悟自新之
    情事，原宣告之緩刑顯難收其預期效果，而有執行刑罰之必
    要，爰請求撤銷原裁定，更為適當合法之裁定。
二、按刑法第75條之1第1項第 2款規定：「受緩刑之宣告而有下
    列情形之一，足認原宣告之緩刑難收其預期效果，而有執行
    刑罰之必要者，得撤銷其宣告：....二、緩刑內因故意犯他
    罪，而在緩刑期內受得易科罰金之有期徒刑、拘役或罰金之
    宣告確定者」。考其立法意旨係以關於緩刑之撤銷，現行法
    第75條第1項固已設有2款應撤銷之原因；至得撤銷緩刑之原
    因，則僅於保安處分章內第93條第 3項與撤銷假釋合併加以
    規定，體例上不相連貫，實用上亦欠彈性，爰參酌德國及奧
    地利現行立法例增訂得撤銷緩刑之原因。其中，現行關於緩
    刑前或緩刑期間故意犯他罪，而在緩刑期內受得易科罰金之
    有期徒刑之宣告者，列為應撤銷緩刑之事由，因認過於嚴苛
    ，而排除第75條應撤銷緩刑之事由，移列至得撤銷緩刑事由
    ，俾使法官依被告再犯情節，而裁量是否撤銷先前緩刑之宣
    告。其次，如有前開事由，但判決宣告拘役、罰金時，可見
    行為人仍未見悔悟，有列為得撤銷緩刑之事由，以資彈性適
    用，爰於第1項第1款、第 2款增定之。且本條採用「裁量撤
    銷主義」，賦予法院撤銷與否之權限，特於第 1項規定實質
    要件為「足認原宣告之緩刑難收其預期效果，而有執行刑罰
    之必要」，供作審認之標準。亦即於「得」撤銷緩刑之情形
    ，法官應依職權本於合目的性之裁量，妥適審酌被告所犯前
    後數罪間，關於法益侵害之性質、再犯之原因、違反法規範
    之情節是否重大、被告主觀犯意所顯現之惡性及其反社會性
    等情，是否已使前案原為促使惡性輕微之被告或偶發犯、初
    犯改過自新而宣告之緩刑，已難收其預期之效果，而確有執
    行刑罰之必要；此與刑法第75條第1項所定2款要件有一具備
    ，即毋庸再行審酌其他情狀，應逕予撤銷緩刑之情形不同。
三、經查：
(一)本件受刑人因前案妨害性自主案件，經臺灣高等法院臺中分
    院以97年度上訴字第1107號判決（偵查案號：臺灣南投地方
    法院檢察署96年度偵字第2198號）各判處有期徒刑1年6月、
    1年6月、1年6月、1年6月，減為有期徒刑9月、9月、9月、9
    月，應執行有期徒刑 2年，緩刑5年，於97年7月31日確定在
    案，惟受刑人於緩刑期內即99年11月13日更犯後案之公共危
    險罪，經臺灣南投地方法院於100年 3月10日以100年度投交
    簡字第 128號判決判決判處拘役59日，如易科罰金，以新臺
    幣（下同）1,000元折算1日，並於100年4月20日確定等情，
    有卷附上揭 2案之判決書及臺灣高等法院被告前案紀錄表附
    卷可稽，是受刑人確有於緩刑期內因故意犯他罪，而在緩刑
    期內受罰金之宣告確定情形，自堪認定。
(二)又刑法第75條之1第1項之規定，被告之緩刑宣告是否撤銷，
    固不以緩刑期內受刑之宣告確定之案件須屬同一罪名或罪質
    為限，然為審查被告於緩刑期間所犯之後案是否符合「足認
    原宣告之緩刑難收其預期效果，而有執行刑罰之必要」之實
    質要件，仍須審酌所犯前後數罪間，關於法益侵害之性質、
    再犯之原因、違反法規範之情節是否重大、被告主觀犯意所
    顯現之惡性及其反社會性等情以為斷，倘被告所犯後案與前
    案之侵害法益迥異、再犯之原因並非基於被告之惡性、違反
    法規範之情節亦屬輕微、其主觀犯意所顯現之惡性及其反社
    會性偏低，則原宣告之緩刑並不必然因後案之發生而可認難
    收預期效果，而有執行刑罰之必要。亦即並非一旦發生後案
    ，即可認有撤銷緩刑之事由，以與本條賦予法院裁量權之立
    法意旨相符。
(三)查受刑人於前案犯妨害性自主罪，臺灣高等法院臺中分院前
    以受刑人明知被害人係心智缺陷之女子，竟仍利用此點而與
    被害人發生性交行為多次，侵害被害人之性自主法益，惟審
    酌受刑人思慮不周，一時衝動而罹重典，惟無證據顯示受刑
    人以非平和手段與被害人發生性行為，且受刑人坦承全部犯
    行，且並已與被害人達成民事和解，並已全數給付完畢，足
    認其犯後甚有悔意。被害人之母在法院亦表示給予自新機會
    ，本件有情輕法重之情形，即便科與受刑人最低刑度仍嫌過
    重，依刑法第59條規定減輕其刑，又本件受刑人犯罪在96年
    4 月24日以前，所犯為刑法第225條第1項之罪，宣告有期徒
    刑1年6月部分，合於減刑條件，應依中華民國減刑條例減其
    宣告刑，並定其應執行刑。又受刑人前未曾因故意犯罪受有
    期徒刑以上刑之宣告，審酌上情，認受刑人經此次刑事程序
    後，應能知所警惕，而無再犯之虞，因認所宣告之刑，以暫
    不執行為適當，而併予宣告緩刑，有上開判決書在卷可稽。
    嗣受刑人於前案之緩刑期間更犯公共危險罪，核其酒後駕車
    之行為，對於交通安全之社會法益固造成危害，惟經臺灣南
    投地方法院斟酌後判處拘役59日，如易科罰金，以新臺幣
    1,000元折算1日之宣告，刑度相對輕微，足徵受刑人後案之
    犯罪情節尚非重大。再者，受刑人所犯前、後 2案雖均為故
    意犯罪，然該 2案之犯罪型態、原因、侵害法益及社會危害
    程度迥異，核無關連或類似性，且後案犯罪時間距前案判決
    確定時間已逾 2年，受刑人於此期間亦無其他犯罪，實難以
    受刑人於緩刑期間所為之公共危險犯行，即遽認已達無從期
    待其能悔改警惕，而有一再危害社會疑慮之嚴重程度，業經
    原裁定於理由中詳以說明。是本院審酌上情，認本件受刑人
    於緩刑期間內所犯公共危險罪之犯行，雖無可取，然尚不足
    以據為「非予執行刑罰即難收矯正效果，而有執行刑罰必要
    」撤銷緩刑宣告之因素，經核原裁定認事用法並無不當，是
    抗告人之抗告意旨並無可採，本件抗告為無理由，應予以駁
    回。
四、據上論斷，爰依刑事訴訟法第412條，裁定如主文。 
中    華    民    國   100    年    11    月    15    日
            刑事第四庭   審判長法  官  洪  耀  宗 
                               法  官  卓  進  仕
                               法  官  石  馨  文

以上正本證明與原本無異。
不得再抗告。    
                               書記官  郭  蕙  瑜

中    華    民    國   100    年    11    月    15    日